臺灣高等法院臺中分院刑事判決　　　　　　　　　九十一年度上易字第一六七七號
　　上　訴　人
　　即　被　告　丁○○
　　選任辯護人　常照倫
右上訴人因恐嚇案件，不服臺灣臺中地方法院九十一年度易字第一五四七號中華民國
九十一年八月九日第一審判決（起訴案號：臺灣臺中地方法院檢察署九十一年度偵字
第三八四六號），提起上訴，本院判決如左：
　　主      文
原判決撤銷。
丁○○無罪。
    理　　  由
一、公訴意旨略以：丁○○於民國九十一年一月二十七日二十三時許，在臺中市○區
    ○○○街一二五號「大時代大樓」Ｃ區會議室，因會議中討論管理委員會主任委
    員侵占公款事項，而傳閱相關資料，因而引起丁○○之不滿，竟基於恐嚇之犯意
    ，以台語向告訴人恐嚇稱：「王八蛋，你（指甲○○）給我挫著等（發抖坐在那
    裡之意）」等語，使甲○○心生畏懼，致生危害於甲○○之安全，因認丁○○涉
    有恐嚇罪嫌。
二、按犯罪事實應依證據認定之，無證據不得推定其犯罪事實，刑事訴訟法第一百五
    十四條定有明文。公訴人認被告涉有右記罪嫌，係以下列各點為依據：(1)右開事
    實業據告訴人於警訊、偵查中指述綦詳。(2)證人涂麗蘭、盧奕霖之指證。(3)卷附
    之會議紀錄影本為證。訊之上訴人即被告（下稱被告）丁○○雖不否認其曾參與
    前述會議之事實，惟堅決否認有何恐嚇之行為，辯稱：當天只是說了口頭禪王八
    蛋，開這種會沒有意義，並沒說「你給我挫著等」等語。
三、經查：
　(一)雖證人涂麗蘭之警訊筆錄中雖載稱：「：：：開至二十三時許，丁○○突然站起
    來用手指向甲○○罵王八蛋再用台語你給我挫著等：：：」，證人乙○○、丙○
    ○亦證稱被告曾對告訴人說「挫著等」等語，但經本院勘驗會議當時之錄音帶結
    果，會議錄音內容環境噪音甚大，只能聽到會議中有人大聲講話，並有人在會議
    中講「白紙黑字」、「王八蛋」等語句，並無所謂「你給我挫著等」（見本院卷
    第六十一頁），再即使告訴人亦自稱錄音帶中現場音量過大，而無法聽清楚「你
    給我挫著等」一詞，當時被告所言係：「王八蛋：：：」、「我等你」（詳本院
    卷告訴人提出之譯文內容）；再者，告訴人自稱遭到被告恐嚇，並於發生爭吵事
    件之後，立即對管理公司派駐現場紀錄會議過程之戊○○表示要將恐嚇之內容記
    綠下來，此已據證人戊○○於原審證稱：「我在場，是代表管理公司列席作會議
    紀錄，在（原筆錄誤為再）討論過程中，甲○○與被告在討論主任委員停權案，
    在傳閱文件有發生爭執，只看到被告有站起來，主席即甲○○即表示『王八蛋，
    在對面等你』等等這兩句話一定要記下來，：：：」（原審卷九十一年七月二十
    六日審判筆錄），上開會議紀錄既係在會議中由告訴人直接通知紀錄人員當場紀
    錄，離爭執發生之時間最短，自然最能有效反映真實，而觀之該會議紀錄內容，
    亦是記載「：：：安全委員丁○○公然恐嚇副主任委員甲○○（王八蛋，在對面
    等你），：：：」，非僅無任何「你給我挫著等」一語，反而與證人盧奕霖於警
    訊時證稱：「：：：丁○○：：：罵王八蛋，外面等你：：：」等語較與相近；
    況且，心理學家透過實證研究指出，記憶中最有效的碼是語言碼（雖然影像、氣
    味等也是有效的提取碼，但是在入碼時，最有效的還是語言碼），但人類對語言
    處理過程是直搗深層結構的語義，而將表層結構的句型及字序等很快忘記─此點
    在日常生活中也可能有所體驗，例如小朋友吵架向老師告狀，常常只說得出「老
    師，他罵我」，至於對罵的細節、用語其實是無法記憶的（以上可參見洪蘭譯「
    記憶vs創憶」一書中，曾志朗推薦專文「記憶『羅生門』」），亦難期證人涂麗
    蘭、乙○○、丙○○等人明確記憶被告與告訴人對話內容，上開證人所言既與客
    觀之紀錄不符，自屬無法採信。
  (二)刑法第三百零五條之恐嚇罪，所稱以加害生命、身體、自由、名譽、財產之事，
    恐嚇他人者，係指以使人生畏怖心為目的，而通知將加惡害之旨於被害人而言。
    依上述書面會議紀錄、會議紀錄發音內容，及證人盧奕霖之證言，被告當時所言
    係「外面等你」，而「在外面等你」一詞就一般人之體會雖非善意之表示，但亦
    僅止於挑釁，實難認係以加害生命、身體、自由、名譽、財產之事通知告訴人，
    尚與恐嚇行為有間。
四、綜合前述以觀，本件尚乏證據足以證明被告有何恐嚇之犯行，依法自應為被告無
    罪之判決，原審未察，逕對被告論罪科刑，尚有未洽，被告上訴意旨指摘原判決
    不當，為有理由，應由本院將原判決撤銷，改判如主文第二項所示。
五、依刑事訴訟法第三百六十九條第一項前段、第三百六十四條、第三百零一條第一
    項，判決如主文。
本案經檢察官己○○到庭執行職務。
中      華      民      國　    九十一     年    十二     月    十七　　日
                                臺灣高等法院臺中分院刑事第十庭
                                      審判長法  官  林  照  明
                                      　　　法　官　蔡　名　曜
                                      　　　法  官  王  　　銘
右正本證明與原本無異。
如不服本判決應於收受送達後十日內向本院提出上訴書狀，其未敘述上訴之理由者並
得於提起上訴後十日內向本院補提理由書（均須按他造當事人之人數附繕本）。
　　　　　　　　　　　　　　　　　　　　　　書記官  陳　妙　瑋
中      華      民      國　    九十一     年    十二     月    十八　　日
                                                                        Ｋ
